臺灣嘉義地方法院民事判決
111年度嘉簡字第773號
原      告  邱水慍  
被      告  翁宛吟  
訴訟代理人  陳昭琦律師
上列當事人間請求返還不當得利等事件，本院於民國111年11月3
日言詞辯論終結，判決如下：
    主    文
原告之訴及假執行之聲請均駁回。
訴訟費用由原告負擔。
　  事實及理由
一、原告主張：原告於民國111年3月10日9時30分許，接獲不詳
    詐騙集團成員致電自稱其為健保局人員，佯稱健保卡涉及刑
    案，請原告匯款給公證委員之帳戶，查證後會將款項匯回云
    云，致原告陷於錯誤，誤信為真，遂依其指示以匯款方式匯
    款新臺幣（下同）27萬元（下稱系爭款項）至被告所申設之
    中華郵政股份有限公司帳號興嘉分行帳號00000000000000號
    帳戶（下稱系爭帳戶）。被告係成年人，應知悉不得提供帳
    戶予詐騙集團成員使用。被告無法律上原因受有利益，爰依
    民法第179條不當得利之法律關係，提起本件訴訟。並聲明
    ：㈠被告應給付原告27萬元，並自起訴狀繕本送達翌日起至
    清償日止按年息5％計算之利息。㈡請准供擔保宣告假執行。 
                  
二、被告則以：被告為找工作，因缺社會經驗及思慮欠週，誤信
    詐騙集團話數，將系爭帳戶以通訊軟體LINE傳予詐騙集團，
    並提領系爭款項交予詐騙集團。原告事後報警提告，經臺灣
    嘉義地方檢察署檢察官以111年度偵字第5791號予以不起訴
    處分（下稱系爭不起訴處分書），原告提起再議，臺灣高等
    檢察署臺南檢察分署以111年度上聲議字第1690號予以駁回
    。是被告並未保有系爭款項，故系爭帳戶形式上所受之利益
    ，已不存在，按民法第182條第1項規定，無庸負返還責任等
    語，資為抗辯，並答辯聲明：原告之訴駁回。
三、本院之判斷：
　㈠原告主張被告將系爭帳戶提供詐騙集團成員使用，原告遭詐
    騙集團成員施用詐術，陷於錯誤而於111年3月10日匯款27萬
    元至被告所有系爭帳戶等情，業據其提出雲林縣警察局虎尾
    分局鹿寮派出所案件證明單、日盛銀行匯款申請書為證（見
    本院卷第9至11頁），被告對此不爭執，自堪信原告上開之
    主張為真實。被告因提供系爭帳戶涉犯詐欺取財罪嫌，經臺
    灣嘉義地方檢察署檢察官偵查後認被告主觀上並無幫助詐欺
    、幫助洗錢之犯意而予以不起訴處分，再經臺灣高等檢察署
    臺南檢察分署駁回再議確定，此有系爭不起訴處分書及臺灣
    高等檢察署臺南檢察分署111年度上聲議字第1690號處分書
    在卷可稽（見本院卷第17至23頁、第41至57頁），業經本院
    依職權調取刑事案件卷宗核閱無訛，此部分事實，亦堪認定
    。
  ㈡按無法律上之原因而受利益，致他人受損害者，應返還其利
    益。不當得利之受領人，不知無法律上之原因，而其所受之
    利益已不存在者，免負返還或償還價額之責任。民法第179
    條前段、第182條第1項分別定有明文。依不當得利法則請求
    返還不當得利，以無法律上之原因而受利益，致他人受有損
    害為其要件，故其得請求返還之範圍，應以對方所受之利益
    為度，非以請求人所受損害若干為準。本件原告主張其遭詐
    騙集團詐騙而匯款27萬元至被告系爭帳戶，被告受有不當得
    利等語，被告辯稱：被告並未保有系爭款項，故系爭帳戶形
    式上所受之利益已不存在等語。依前揭規定及說明，原告自
    應舉證證明被告確因其給付系爭款項而受有利益，及受領利
    益之金額。惟查，原告於111年3月10日所匯入之27萬元，已
    於當日遭被告現金提領方式提領27萬元交付予詐騙集團，此
    為被告所自承在卷，此情與系爭不起訴處分書所載相符，並
    有中華郵政股份有限公司111年10月14日儲字第1110941493
    號函附客戶歷史交易清單可參（見本院卷第33至34-1頁），
    是被告於原告匯款後將款項轉交予不詳詐騙集團成員，被告
    辯稱並未保有系爭款項，系爭帳戶形式上所受之利益已不存
    在等語，並非無據。是該筆款項最終受領人並非被告，尚無
    法遽認被告有取得系爭款項而獲有何利益。此外，原告復未
    能提出其他事證以證明被告受有利益，則被告對於系爭帳戶
    有無法律上原因匯入之27萬元，於原告本件請求時已無現存
    之利益，揆諸前開規定，縱被告之系爭帳戶受領27萬元與原
    告受詐騙匯款具有直接關聯性，而屬不當得利，被告所受之
    利益已不存在，亦免負返還或償還價額之責。從而，原告主
    張依不當得利之法律關係，請求被告返還27萬元款項，並無
    所據，礙難准許。
四、綜上所述，原告依民法第179條不當得利之規定，請求被告
    返還27萬元及自起訴狀繕本送達被告翌日起至清償日止按年
    息5％計算之法定遲延利息，均無理由，應予駁回。又原告之
    訴既經駁回，其假執行之聲請，亦失所附麗，應併予駁回之
    。
五、本件事證已臻明確，兩造其餘攻擊防禦方法，於本判決結果
    不生影響，爰不逐一論述，併此敘明。
六、訴訟費用負擔之依據：民事訴訟法第78條。　　
中　　華　　民　　國　　111 　年　　11　　月　　17　　日
                  臺灣嘉義地方法院嘉義簡易庭
                                  法　官　羅紫庭
以上正本係照原本作成。
如對本判決上訴，須於判決送達後20日內向本庭（嘉義市文化路
308之1號）提出上訴狀（均須按他造當事人之人數附繕本）。如
委任律師提起上訴者，應一併繳納上訴審裁判費。
中　　華　　民　　國　　111 　年　　11　　月　　17　　日
                                  書記官  江柏翰